【裁判字號】    99,附民上,17
【裁判日期】    990610
【裁判案由】    損害賠償
【裁判全文】
臺灣高等法院高雄分院刑事附帶民事訴訟判決
上  訴  人  乙○○
被上訴人    甲○○○
上列當事人間因傷害附帶民事訴訟案件，上訴人不服臺灣屏東地
方法院中華民國99年1 月20日第一審附帶民事訴訟判決（98年度
附民字第178號），提起上訴，本院判決如下：
    主  文
上訴駁回。
    事實及理由
一、上訴人陳述略稱：上訴人並無傷害被上訴人之行為，爰求為
    將原判決廢棄，並駁回上訴人第一審之訴。
    被上訴人陳述：上訴人確有於98年6 月3 日晚上9 時20分許
    ，闖入原告位於屏東縣枋山鄉○○村○○路14號之住處，基
    於傷害之犯意，以右手毆打原告左臉頰，致原告當場倒地，
    受有左臉挫傷、頭部外傷併腦震盪等傷害，依法自應負損害
    賠償責任，原判決並無違誤，應駁回上訴人之上訴。
二、按附帶民事訴訟之判決，應以刑事訴訟判決所認定之事實為
    據，刑事訴訟法第500 條定有明文。本件被上訴人主張上訴
    人對其為傷害之事實，業據臺灣屏東地方法院98年度易字第
    1023號刑事判決依傷害罪判處有期徒刑4 月，上訴人上訴後
    ，亦經本院99年度上易字第304 號刑事判決上訴駁回在案，
    有該判決在卷可稽。則被上訴人主張之上開事實，堪認真實
    。
三、按因故意或過失，不法侵害他人之權利者，負損害賠償責任
    ；又不法侵害他人之身體、健康者，被害人雖非財產上之損
    害，亦得請求賠償相當之金額，民法第184 條第1 項前段及
    第195 條第1 項前段分別有明文規定。本件上訴人有傷害被
    上訴人身體之事實，已如前述，則被上訴人依前開規定，請
    求上訴人負損害賠償責任，即屬有據。原審因而審酌被上訴
    人已80餘歲，年事已高，上訴人竟僅因細故，即以拳頭毆打
    原告臉部，致被上訴人受有左臉挫傷、頭部外傷合併腦震盪
    等傷害，上訴人侵害原告身體、健康之情節自非輕微，原告
    主張其身心受有不明痛楚，尚非無據，是其自得依上開侵權
    行為之法條規定，訴請被告賠償相當金額之慰撫金。復敘明
    所謂相當之金額，應以實際加害情形與名譽影響是否重大，
    及被害者之身份地位與加害人經濟狀況等關係定之（最高法
    院47年台上字第1221號判例意旨參照）。且精神慰藉金之賠
    償須以人格權遭遇侵害，使精神上受有痛苦為必要，其核給
    之標準固與財產上損害之計算不同，然非不可斟酌雙方之身
    份資力與加害程度，及其他各種情形核定相當之數額（最高
    法院51年台上字第223 號判例意旨參照）。而被上訴人未受
    教育、不識字，現無業，除按月領取農保6,000 元外，無其
    他收入，名下亦無任何不動產及汽車，而被告為大學畢業，
    現任職屏東縣政府車城鄉公所建設課課長，每月薪水6 萬2,
    000 元，名下有房屋、土地、汽車等情，各為兩造所自陳，
    且有稅務電子閘門財產所得調件明細表所示之兩造之財產狀
    況在卷可參（見原審卷第26頁、第10至21頁）。參酌兩造之
    社會身份、地位、教育程度、財產經濟狀況、工作、兩造各
    自之資力及原告所受之精神上痛苦等一切情狀，認被上訴人
    請求賠償精神慰撫金8 萬元尚屬適當，應予准許。逾此範圍
    ，於法無據，應予駁回（被上訴人敗訴部分，未據上訴）。
    並就准許部分，依職權宣告假執行。核無違誤，本件上訴人
    上訴求予廢棄改判，為無理由，應予駁回。
據上論結，應依刑事訴訟法第490 條前段、第368 條，判決如主
文。
中    華    民    國    99    年    6     月    10    日
                  刑事第一庭    審判長法  官  周賢銳
                                      法  官  施柏宏
                                      法  官  黃仁松
以上正本證明與原本無異。
不得上訴。
中    華    民    國    99    年    6     月    10    日
                                      書記官  林家煜

司法院資訊處製作；財團法人民間司法改革基金會備份。
